臺灣高雄地方法院刑事裁定　　　　　　　　　　　　九十三年度交聲字第七一０號
　　原處分機關　高雄市政府
　　異　議　人
　　即受處分人　甲○○　男　三.
右列異議人即受處分人因違反道路交通管理處罰條例案件，對高雄市政府於民國九十
三年十一月十六日所為之處分（高市府交裁字第裁三二—Ｂ00000000號），
聲明異議，本院裁定如左：
    主  文
異議駁回。
    理  由
一、按汽車行駛於道路上，其汽車駕駛人或前座乘客未繫安全帶者，處駕駛人新臺幣
    一千五百元罰鍰；又按汽車駕駛人，駕駛汽車有不服從交通勤務警察或依法令執
    行交通指揮、稽查任務人員之指揮或稽查者，處新臺幣九百元以上一千八百元以
    下罰鍰，道路交通管理處罰條例第三十一條第一項、第六十條第二項第一款分別
    定有明文。
二、原處分意旨略以：異議人即受處分人甲○○駕駛車牌號碼四三二三—ＨＥ號自小
    客車，於民國九十三年十月十五日十八時三十五分許在高雄市○○路及九如路路
    口，因未繫安全帶，經警攔停掣發舉發違反道路交通管理事件通知單時不服從交
    通勤務警察指揮，經警掣發高雄市政府警察局舉發違反道路交通管理事件高市警
    交字第Ｂ00000000號通知單（下稱舉發單），嗣異議人雖依限申訴，案
    經舉發單位查復違規屬實，原處分機關乃依道路交通管理處罰條例第三十一條第
    一項、第六十條第二項第一款，裁處異議人罰鍰新臺幣（下同）二千四百元，並
    記違規點數一點。
三、本件異議意旨略以：異議人駕駛車牌號碼四三二三—ＨＥ號自小客車，於九十三
    年十月十五日十八時三十五分許在中華路及九如路路口，經警攔停，表示未繫安
    全帶，但異議人確實有繫安全帶，迨經警攔停下車時始卸除安全帶並依指示提出
    證件，並告知警員：當時天色已暗，異議人所著衣服與安全帶顏色相近，且車窗
    貼深色隔熱紙，警員目視之視線角度可能造成誤判，願意隨同至警局說明等語，
    但警員不許，異議人遂取回證件表示：有急事待辦要離去，罰單郵寄即可等語，
    經警員默許始離去，故異議人並無上開違法情事，但卻經警開立高市警交字第Ｂ
    00000000號舉發單，又經高雄市政府於九十三年十一月十六日以高市府
    交裁字第裁三二—Ｂ00000000號依道路交通管理處罰條例第三十一條第
    一項、第六十條第二項第一款，裁處異議人罰鍰二千四百元，並記違規點數一點
    在案，爰依法提出異議等語。
四、經查：
  (一)異議人駕駛車牌號碼四三二三—ＨＥ號自小客車，於九十三年十月十五日十八時
    三十五分許沿高雄市○○路自南向北行駛，駛至中華路與九如路路口時因燈號為
    紅燈而停止於停止線後第一部車，經當時在中華路與九如路口交岔路口東南角執
    行燈號管制勤務之高雄市政府警察局交通大隊警員乙○○攔停一節，為異議人所
    是認，核與證人即舉發本件之高雄市政府警察局交通大隊警員乙○○證述：「我
    在中華、九如路口東南角的交叉口執行交通桿的控燈，當時燈號是我在控制，中
    華路上原本是綠燈，我要將它慢慢轉成紅燈時，我往中華路北向車道的南邊看，
    當時中華路燈號變成紅燈後，異議人駕駛的車號四三二三－ＨＥ就停在中華、九
    如路口，在中華路的北向車道停止線的第一部‧‧」等語（見本院九十四年一月
    十八日訊問筆錄）相符，足認實在。
  (二)關於異議人於前開經警攔停舉發之緣由及過程，業經證人乙○○證稱：「‧‧
    ，我看到駕駛人未繫安全帶，我走向他準備要鳴笛並請他到路邊時，我看到他開
    始動作準備繫安全帶，我走向他的時候，他已經完成繫上安全帶，我還是請他開
    到中華、九如路口的東南角停放，我請他出示駕照、行照，我跟他說他未繫安全
    帶，他認為他有，他要我舉證，他有拿出駕照，我依照他駕照上資料填寫舉發單
    時，他要從我手上搶走他的駕照，我拿得很緊，他搶了三次都沒有搶走，我又繼
    續寫舉發單，他不知與誰聯絡，叫我接聽他的電話，但我還是繼續填寫舉發單，
    沒有接聽。我在寫舉發單的過程中，他一直要看我寫的內容，我沒有讓他看，我
    跟他說我寫完後，會交給他看。當我寫完後，他說他有權利不收，他就拒收，我
    就在舉發單上記載拒簽收，再以郵寄的方式寄給他。」、「（問：當時他要取回
    駕照的動作為何？）我當時左手拿著他的駕照，左手同時也拿著罰單的左上角，
    罰單下有墊墊板，右手拿筆寫，他突然出手抓我手上的駕照，我把駕照抓在左手
    上，抓得很緊，他出手三次都有碰到駕照，因為我抓得很緊沒有被他拿走，因為
    他有這樣的動作，我不知道他還會有什麼動作，我就聯絡警網來支援，警網還沒
    到之前，他就離開了。」（見本院九十四年一月十八日訊問筆錄）。
  (三)異議人則提出其於夜間自車前擋風玻璃外向車內拍攝之照片三幀，以照片中無法
    視見車內情狀之情，執之認證人乙○○可能誤視；且否認其有於證人乙○○填寫
    舉發單時強取其所持之證件之舉動。
  (四)觀諸當時異議人係沿高雄市○○路自南向北行駛，行駛至九如路口時因值燈號為
    紅燈而停止於停止線後第一部車，證人乙○○則係站立於中華路與九如路交岔路
    口東南角執行勤務，亦即證人乙○○係站立於異議人所行駛車道路旁執行勤務。
    衡諸乙○○所站立位置與異議人因燈號停止於停止線之位置固尚有一段距離，或
    有誤視之可能；但參諸證人乙○○攔停時係走向異議人駕駛之車輛，觀見異議人
    開始繫上安全帶及完成繫上安全帶之動作，以此近距離目視之情形下，且以車前
    擋風玻璃係駕駛人經由觀見車外狀況最重要媒介之情形下，誤視之可能性甚微。
    況且，照片所攝得影像與肉眼木視得影像本有差異，尤以夜間猶然，有些影像係
    目視得見，而相機所攝影像與實際有差距，例如相機夜間防紅眼功能；另有些影
    像係目視無法見得，但相機則可攝得，例如相機有紅外線裝置，可於無光線時自
    相機鏡頭觀見且攝得影像。故以異議人所提上開照片三幀，尚無法遽認證人乙○
    ○當時係屬誤視而質疑其證言。
  (五)另證人乙○○證述其填寫舉發單及異議人強取其所持之證件之情節綦詳，互核以
    異議人陳稱：「‧‧他請我出示證件，我就交給他證件，他就告訴我我沒有繫安
    全帶，他準備要填寫罰單，我說他要舉證，因為天色昏暗，他可能看錯，且我當
    時著灰色衣服，與安全帶是同色。他說他不需要舉證，他認為我有違規的話，就
    可以填單，我說我人跟車都跟他回隊上調查，他說沒有這個必要，他繼續要填寫
    罰單，我阻止他說我沒有違規他不可以填罰單，我動手去拿他手上我的證件，我
    大概拿了兩、三次，我忘記我是否有碰到我的證件，因為他不讓我拿，阻擋我，
    所以我沒有拿到。他就一邊填寫，一邊呼叫警網，我就與朋友聯絡，問我朋友我
    是否可跟警察回隊上調查，我朋友說我是可以這麼要求，但不是我能決定的。我
    跟警察提出要求，他說沒有必要，他就繼續填寫罰單，當他寫完時，要請我簽名
    ，我說我趕時間要先走了，請他把罰單寄給我，我就離開了。」等語（見本院九
    十四年一月十八日訊問筆錄）。其中關於證人乙○○攔停舉發異議人未繫安全帶
    ，異議人表示不服而有爭論，再於證人填寫舉發單時，異議人確有取回其證件之
    舉動而為證人乙○○阻止等節，為異議人陳稱在卷，與證人乙○○所證大致相符
    ，故證人乙○○所證尚無不可採信之處。
  (六)復參以證人乙○○乃依法執勤之警員，與異議人素昧平生，應無嫌隙，尚無足認
    其有任意為不實舉發之情事存在；再佐以其證詞內容前後一貫，且無瑕疵可指。
    基此，審諸證人乙○○乃為原處分機關所認定受處分人有前開違規行為之原證人
    ，依其到庭所陳述之經過並無違反經驗或論理法則之情形，且於本件卷存證據資
    料內並無任何積極證據足以證明證人所述虛偽，亦無足可顯信證人陳述不可採之
    品性證據或前科證據存在，自不得僅因證人為本件開單告發受處分人之員警即否
    認其在訴訟上所具有之原證人資格；且交通警員掣單舉發違反道路交通管理處罰
    條例所列之違規事實，本質上為行政處分，係公務員基於職務上權力，依法就特
    定之具體事件所為具有公法上效果之單方行政行為，基於公務員為公法上行為具
    有公信力之原則，該行政處分當可被推定為真正，從而，受處分人既未就執勤警
    員之舉發有誤提出相關證據以供調查，本院經查亦無任何證據足資證明其有捏造
    事實違法取締之情事，則執勤警員本其維護交通秩序、安全職責所為之舉發，自
    應受到合法、正確之推定。
  (七)是以，證人乙○○上開證詞應屬可信，足見異議人確有上開汽車行駛於道路上，
    汽車駕駛人未繫安全帶；汽車駕駛人有不服從交通勤務警察指揮或稽查之違規行
    為。準此，異議人執前陳詞，否認有上開違規行為云云，自難採信。
  (八)再者，本件舉發單係記載「拒收」；證人乙○○證述：因異議人拒絕簽收舉發單
    ，故於舉發單記載拒收，再以郵寄方式寄送等語。異議人則陳稱：因有急事待辦
    要離去，告知警員罰單郵寄即可，經警員默許始離去等語；然其亦陳稱：為警舉
    發時有表示願意隨同至警局說明等語，徵諸當時證人乙○○已填寫具發單中，填
    寫完畢交給異議人收執後即可離去，異議人既表明願隨同至警局說明，則可能耗
    費之時間甚多，卻無暇再等待數分鐘以收受舉發單，顯與常情不符，故異議人表
    示係因亟欲離致未簽收云云，顯不可信。由證人乙○○證述，異議人應係拒絕簽
    受而逕行駕車離去。是以，異議人顯有拒絕於違規通知單上簽章之情形，上開不
    服取締之違規事實已據證人乙○○記明於通知單上，有前開舉發違反道路交通管
    理事件通知單在卷可參，依違反道路交通管理事件統一裁罰基準及處理細則第十
    一條第一項第一款規定，應視為異議人已收受該通知單，程序上符合規定；且證
    人乙○○證述事後有郵寄舉發單等語，亦為異議人所不否認，足認異議人事後亦
    有收受得本件舉發單，程序上亦符合規定，附此敘明。
五、綜上所述，原處分機關以異議人違反道路交通管理處罰條例第三十一條第一項、
    第六十條第二項第一款及第六十三條第一項之規定，而裁決異議人應罰鍰二千四
    百元，並記違規點數一點，核無違誤，異議人空言指摘原處分違法求予撤銷，為
    無理由，應予駁回。
六、據上論斷，應依道路交通管理處罰條例第八十七條第二項，道路交通案件處理辦
    法第十九條，裁定如主文。
中　　　華　　　民　　　國　　九十四　　年　　　一　　　月　　二十八　　日
                                  臺灣高雄地方法院交通法庭
                                        法　　　官  洪乙心
右正本證明與原本無異。
如不服本裁定應於送達後五日內向本院提出抗告狀。
                                        法院書記官  黃進遠
中　　　華　　　民　　　國　　九十四　　年　　　一　　　月　　三十一　　日
